臺灣臺北地方法院刑事判決　　　　　　　96年度易字第1746號
公　訴　人　臺灣臺北地方法院檢察署檢察官
被　　　告　戊○○
　　　　　　　　　　樓
選任辯護人　姚念林　律師
上列被告因公然侮辱案件，經檢察官聲請簡易判決處刑（96年度
偵字第12415 號），本院認不宜逕以簡易判決處刑（96年度簡字
第2207號），而改依通常程序審理，判決如下：
    主  文
戊○○無罪。
    理  由
一、公訴意旨略以：被告戊○○係設在臺北市○○區○○路三十
    號六樓「巨匠電腦股份有限公司」（下稱巨匠公司）之總監
    ，庚○○前在巨匠公司任職，於民國九十五年六月間離職，
    因戊○○未發放工作獎金而向臺北市政府勞工局申訴，戊○○因此對庚○○不滿，因而於同年十二月二十六日下午四時
    三十分許，基於公然侮辱之犯意，在巨匠公司上址六樓人力
    資源部辦公室之不特定人得以共聞共見場所，以「黃賤人」
    、「我們都說他是黃賤人」等語貶損當時不在場之庚○○，
    足以毀損庚○○之名譽。嗣由當時在場聽聞之丁○○輾轉告
    知予庚○○，始悉上情，案經告訴人庚○○訴請偵辦，因認
    被告第309第1項之公然侮辱罪嫌云云。
二、按犯罪事實應依證據認定之，無證據不得認定犯罪事實；不
    能證明被告犯罪或其行為不罰者，應諭知無罪之判決，刑事
    訴訟法第154條第2項、第301條第1項分別定有明文。次按事
    實之認定，應憑證據，如未能發現相當證據，或證據不足以
    證明，自不能以推測或擬制之方法，以為裁判之基礎；又認
    定犯罪事實所憑之證據，雖不以直接證據為限，間接證據亦
    包括在內，然而無論直接或間接證據，其為訴訟上之證明，
    須於通常一般之人不致有所懷疑，而得確信其為真實之程度
    者，始得據為有罪之認定；再認定不利於被告之事實，須依
    積極證據，苟積極證據不足為不利於被告事實之認定時，即
    應為有利於被告之認定，更不必有何有利之證據，最高法院
    40年臺上字第86號、76年臺上字第4986號及30年上字第816
    號分別著有判例意旨可資參照。又按刑法第309條第1項之公
    然侮辱罪，須行為人以粗鄙之言語、舉動、文字、圖畫侮謾
    辱罵或為其他輕蔑他人人格之行為；而所謂「侮辱」，係指
    直接對人詈罵、嘲笑或其他表示足以貶損他人評價之意思。
    是侮辱必須出於損害人名譽故意，方能成立，如出於戲謔之
    詞，或無意識中之言詞，或善意批評則不成罪，合先敘明。
三、本件公訴人認被告涉犯刑法第309條第1項之公然侮辱罪嫌，
    無非係以告訴人之指訴、證人丁○○之證述為其論據。惟本
    件訊據被告堅詞否認有何公然侮辱之犯行，辯稱：伊並未於
    95年12月26日下午4 時30分許，在臺北市○○區○○路30號
    6 樓「巨匠電腦股份有限公司」（下稱巨匠公司）人力資源
    部辦公室內，以「黃賤人」、「我們都說他是黃賤人」等言
    詞貶損庚○○等語。
四、經查：
(一)、告訴人庚○○前在巨匠公司任職，於民國95年6 月間離職，
    並因任職巨匠公司期間之工作獎未發放，而向臺北市政府勞
    工局申訴之事實，亦經告訴人指訴綦詳，與己○○於本院96
    年11月9 日審判時具結證述：伊自94年10月12日迄今仍在巨
    匠公司，擔任人資專員，處理人事相關業務，而告訴人庚○○與巨匠公司之勞資糾紛係由伊處理的，伊處理勞資糾紛流
    程係一般收案後，伊會交給法務室，法務室給伊，我才會陳
    報主管處理，本件告訴人庚○○請求新臺幣（下同）八千五
    百六十六元包班獎金與巨匠公司之勞資協調會於96年1月11
    日，巨匠公司派伊參加，因伊審核本件勞資糾紛；惟巨匠公
    司包班獎金計算是承接案件完畢，收到相關款項，由巨匠公
    司承接人，會給伊獎金明細，再由承辦人計算，伊作審核，
    再由主管結案，但是在這段期間沒有收到庚○○這個案件的
    明細，事後沒有收到款項，所以經過請示公司事業群主管鄭
    美玲後，沒有辦法給庚○○包班獎金等語情節大致符合，並
    有臺北市政府勞工局96年1月11日下午2時，在臺北市政府勞
    工局會議室之勞資爭議案件協調會紀錄1 紙在卷可稽（見同
    上署96年度他字第3813號卷第22頁）。是告訴人庚○○請求
    八千五百六十六元包班獎金與巨匠公司之勞資糾紛存在之事
    實，應堪認定。
(二)、又按刑法上之公然侮辱罪，係指侮辱他人，且該侮辱行為係
    公然為之始可成立。所謂公然，係指不特定多數人得以共見
    共聞之狀態，不以實際上果已共見共聞為必要，但必在事實
    上有不特定人或多數人得以共見或共聞之狀況。又此多數人
    固指人數眾多，而包括特定之多數人在內，惟其人數之計算
    仍應視該罪之立法意旨及實際情形加以認定，是倘處於一封
    閉狀態之空間，人數不會隨時間增減，亦無須經相當時間之
    分辨，即得計算確認其人數時，應認與刑法上公然侮辱罪規
    範之不特定人或多數人得以共見或共聞之狀況有違，尚難以
    該罪相繩。查本件告訴人指稱被告於95年12月26日下午4 時
    30分許，在巨匠公司6 樓人力資源部辦公室內，以「黃賤人
    」、「我們都說他是黃賤人」等語公然侮辱告訴人，並為公
    訴人採為論據，惟被告否認上情，且上開巨匠公司6 樓人力
    資源部辦公室內，除巨匠公司員工等人在場外，其他不特定
    人或多數人不得自由進出該巨匠公司6 樓人力資源部辦公室
    內之事實，亦經證人丙○○於本院96年11月9 日審判時具結
    證述：伊自93年9 月起至迄今，擔任巨匠公司人資部的教育
    訓練專員，在巨匠公司六樓人力資源部辦公室除公司的人是
    可以自由進出外，其餘不是公司的人不可以自由進出，是需
    要我們總機通報，因為櫃台在大廳，櫃台有人，總機在那邊
    ，對於不認識的人，會問是誰，不是公司的人不可以自由進
    出等語綦詳，亦為告訴人所不爭執，是本件除當事人、告訴
    人及公司的人外，其他不特定人或多數人均不得自由進出該
    巨匠公司六樓人力資源部辦公室，尚難認為已達不特定人或
    多數人得以共見共聞之程度，是揆諸上開說明，公訴人認被
    告在上開巨匠公司六樓人力資源部辦公室之侮辱行為，核與
    刑法上公然侮辱罪乃係在不特定人或多數人得以共見或共聞
    之公然狀態下為之之要件即有所未合。
(三)、復查，證人丁○○於96年6月6日偵訊時具結證述：被告當日
    由巨匠公司４樓他的辦公室走到６樓來，被告他邊走邊罵「
    黃賤人」等語，當時在場之人有伊、甲○○、乙○○云云。
    惟查，證人甲○○於本院96年10月16日審判時具結證述：被
    告並沒有對伊說庚○○就是「黃賤人」，伊確定伊沒有聽到
    被告說「黃賤人」這些話，當時在場人員有現任職員乙○○
    、丙○○、之前離職同仁丁○○等人等語綦詳，核與證人乙○○於本院96年10月16日審判時具結證述：伊沒有聽過被告
    罵庚○○為「黃賤人」、「我們都說他是黃賤人」言詞，亦
    沒有看到被告拿著勞工局的函到辦公室罵庚○○等語情節大
    致符合，與證人丙○○於本院96年11月9 日審判時具結證述
    ：伊沒有聽過被告公然說或對甲○○說「黃賤人」、「我們
    都說庚○○是黃賤人」等語情節亦大致相同，與證人己○○
    於本院96年11月9 日審判時具結證述：伊沒有聽過被告說庚○○為「黃賤人」或「我們都說他是黃賤人」等語情節綦詳
    ，互核告訴人於於本院96年11月9 日審判時指訴：本件除丁○○輾轉告知被告說庚○○為「黃賤人」或「我們都說他是
    黃賤人」等語外，其他均未再聽聞過有人提起等語。復酌證
    人丁○○於本院96年10月16日審判時具結證述：伊於95年12
    月份申請博士山有限公司，自己擔任負責人，伊和庚○○去
    中華技術學院接觸業務，是從伊自巨匠公司離職之後的96年
    以後的事等語綦詳，核與告訴人庚○○於於本院96年11月9
    9 日審判時指述：丁○○是「博士山有限公司」負責人，伊
    是「博士山有限公司」外包顧問，且自96年1 月開始迄今，
    都有業務往來等語大致符合，並比較對照本件發生時間為95
    年12月26日下午4 時30分許發生，而告訴人庚○○遲延至96
    年4 月10日始向臺灣臺北地方法院檢察署檢察官提出本件告
    訴以觀，是本件證人丁○○與告訴人庚○○間係業務往來利
    害關係之證詞有偏坦之虞，因此，證人丁○○上開單獨一人
    證述尚難以證明其真實。綜上在場證人甲○○、乙○○、丙○○等人證詞互核以觀，本件被告所辯與事實相符，應堪採
    信。
五、綜上，公訴人所提出之證據並無法證明被告有何公然侮辱犯
    行，此外，復查無其他積極證據，足資認定被告確有公訴人
    所指之公然侮辱犯行，揆諸上揭規定及說明，自應為被告無
    罪判決之諭知。
據上論斷，應依刑事訴訟法第452條、第284條之1、第301條第1
項，判決如主文。
本案經檢察官王育珍到庭執行職務
中　　華　　民　　國　  96 　 年　11  　月　    23  　日
                  刑事第十六庭法　官  施添寶
以上正本證明與原本無異。
如不服本判決，應於判決送達後十日內，向本院提出上訴狀。
                              書記官  陳弘文
中　　華　　民　　國　  96 　 年　11  　月　    23  　日
